臺灣高等法院刑事判決
                                   108年度上易字第1513號
上  訴  人
即  被  告  陳嘉雯
上列上訴人即被告因竊盜案件，不服臺灣宜蘭地方法院108年度
易字第157號，中華民國108年6月28日第一審判決（起訴案號：
臺灣宜蘭地方檢察署108年度偵字第539號），提起上訴，本院判
決如下：
    主  文
上訴駁回。
    事  實
一、陳嘉雯前因㈠竊盜案件，經原審法院以106年度簡字第633號
    判處有期徒刑2月確定，於106年11月16日易科罰金執行完畢
    ；又因㈡竊盜案件，經原審法院以106年度簡字第824號判處
    有期徒刑2月確定；嗣上開已執行完畢之㈠罪及尚未執行完畢
    之㈡罪再經原審法院於民國106年12月28日以106年度聲字第9
    24號裁定定應執行有期徒刑3月確定，被告所犯之㈠罪已於10
    6年11月16日即已執行完畢；詎仍不知悔改，意圖為自己不
    法之所有，基於竊盜之犯意，分別為下列之行為：
  ㈠於民國106年12月14日11時40分許，在宜蘭縣○○鎮○○○路00號
    全聯福利中心羅東中正店（下稱全聯）內，徒手竊取金針菇
    10包、豬五花肉條3盒、冬粉3包（價值共計新臺幣〈下同〉68
    7元），藏放其背包內，得手後僅就其所購買之冬瓜茶1瓶結
    帳即離去。
  ㈡於106年12月14日19時55分許，在全聯徒手竊取威化餅2罐（
    價值共計252元），藏放其背包內，得手後僅就其所購買之
    冬瓜茶1瓶、礦泉水2瓶結帳即離去。嗣全聯店長俞佳芬盤點
    商品時發覺遭竊，經調閱監視器錄影畫面並報警處理，始循
    線查悉上情。
二、案經俞佳芬訴由宜蘭縣政府警察局羅東分局報請臺灣宜蘭地
    方檢察署檢察官偵查起訴。
    理  由
壹、證據能力部分
一、按被告以外之人於審判外之言詞或書面陳述，除法律有規定
    者外，不得作為證據，刑事訴訟法第159條第1項固定有明文
    。然被告以外之人於偵查中向檢察官所為之陳述，除顯有不
    可信之情況外，得為證據；被告以外之人於審判外之陳述，
    雖不符同法第159條之1 至之4之規定，而經當事人於審判程
    序同意作為證據，法院審酌該言詞陳述或書面陳述作成時之
    情況，認為適當者，亦得為證據；又當事人、代理人或辯護
    人於法院調查證據時，知有第159條第1項不得為證據之情形
    ，而未於言詞辯論終結前聲明異議者，視為有前項之同意，
    同法第159條之1第2 項、第159條之5亦分別定有明文。又刑
    事訴訟法第159條之5的立法意旨在於傳聞證據未經當事人之
    反對詰問予以核實，原則上先予排除。惟若當事人已放棄反
    對詰問權，於審判程序中表明同意該等傳聞證據可作為證據
    ；或於言詞辯論終結前未聲明異議，基於尊重當事人對傳聞
    證據之處分權，及證據資料愈豐富，愈有助於真實發見之理
    念，上開傳聞證據亦均得資為證據。經查，本判決下列所引
    各項供述證據，檢察官及被告於本院準備程序中，對於證據
    調查表示均陳稱：沒有意見，同意有證據能力等語（見本院
    卷第63至64頁），本院審酌各該證據作成時之情況，並無違
    法不當或證明力明顯過低之瑕疵，認以之作為證據應屬適當
    ，依刑事訴訟法第159條之5第1項、第2項規定，均有證據能
    力。
二、至其餘憑以認定被告犯罪事實之本判決下列所引各項非供述
    證據，查無違反法定程序取得之情，依同法第158條之4規定
    反面解釋，亦均有證據能力。
貳、實體部分
一、訊據被告固坦承有於上開時、地，分別將上開物品置入隨身
    攜帶之背包內，惟矢口否認有何竊盜犯行，辯稱：伊當時係
    為確認背包是否裝得下上開物品，而將上開物品放入背包內
    ，伊比對後便將上開物品自背包取出，隨意放在其他貨架上
    ，可能被其他客人拿去結帳；且告訴人不是每天盤點，盤點
    結果與實際情形會有時間差云云。經查：
  ㈠被告有2次竊盜犯行：
  ⒈證人即告訴人俞佳芬於原審中證稱：生鮮部門人員會隨時注
    意商品是否短少，若有短少，會核對庫存數量及當日銷售數
    量，生鮮部門人員於106年12月14日下午1時許檢查冷藏櫃時
    ，發現金針菇短少很多，豬五花肉條也有短少，便去核對銷
    售數量，發現銷售數量與短少數量不一致，再去調閱當天監
    視器錄影畫面，比對當天曾經過冷藏櫃之顧客及其後購物及
    結帳狀況，看到被告將商品放在其所穿著雨衣裡面；因被告
    同日上午來、晚上又來，員工對被告起疑，特別留意被告，
    看到被告拿了餅乾，便去盤點餅乾，發現有短少，但被告未
    就餅乾結帳；盤點發現短少部分就是本件遭竊商品，遭竊商
    品明細係以進貨量扣除銷售數量及貨架剩餘數量計算而來，
    遭竊商品明細及結帳商品明細均係電腦系統列印資料；若顧
    客將商品放在不同貨架上，員工經過發現就會拿回去原本貨
    架擺放，但伊等未在其他貨架上發現本件遭竊物品；伊等平
    常就會針對比較容易遭竊商品每天進行盤點，因金針菇每月
    都有短少，所以伊等每天都會盤點金針菇等語明確（見原審
    卷第29至30頁反面）。
  ⒉經原審當庭勘驗106年12月14日案發現場監視器錄影光碟結果
    如下：
  ⑴關於事實欄一㈠部分：
  ①勘驗標的MQZZ3867部分：12：02：02起（監視器時間快約6分
    鐘），共12秒場景為全聯賣場外停車場，畫面中著藍色雨衣
    剛下機車、取下安全帽置於機車坐墊後，頭戴深色帽子、臉
    戴口罩、未脫雨衣隨即進入賣場之人為被告。
  ②勘驗標的SCLG8269部分：11：42：05起（監視器時間慢約15
    分鐘），共10秒場景為全聯賣場內結帳櫃臺，影片時間於11
    ：42：10時，左上角著藍色雨衣、手提紅色購物籃經過之人
    應為被告。
  ③勘驗標的EAWH0013部分：11：42：31起（監視器時間慢約15
    分鐘），共25秒場景為全聯賣場內生鮮食品冷藏櫃區，畫面
    中頭戴深色帽子、著藍色雨衣、手提紅色購物籃之人為被告
    。被告先於生鮮食品冷藏櫃區選購商品，有拿取商品之行為
    ，且其購物籃內確實有商品存在，但所拿取之商品名稱及數
    量均不詳，被告取完商品後隨即走向右邊數來第1貨架與第2
    貨架間之通道離去。
  ④勘驗標的OWUU9235部分：11：44：22起（監視器時間慢約15
    分鐘），共40秒場景為全聯賣場內編號12休閒食品、紙製品
    貨架之左側貨架前，畫面中頭戴深色帽子、臉戴口罩、著藍
    色雨衣、右手提紅色購物籃、購物籃內裝滿商品（約八分滿
    ）之人為被告。被告停留於該貨架前先略為拉開左側雨衣，
    隨即換以左手提著購物籃，再以右手將購物籃內之商品取出
    放入其雨衣內之隨身包包內，至少有9次，期間並有觀察周
    遭環境之行為，裝畢後被告隨即整理雨衣並將雨衣拉鍊拉上
    後離開該區，離去時明顯可見大部分商品均被其以上開手法
    放入隨身包包內，其購物籃內之商品所剩無幾（約剩1件商
    品） 。
  ⑤勘驗標的STVW0416部分：11：45：12起（監視器時間慢約15
    分鐘），共34秒場景為全聯賣場內結帳櫃臺，畫面中頭戴深
    色帽子、臉戴口罩、著藍色雨衣、右手提紅色購物籃之人為
    被告。被告由賣場內走向結帳櫃臺，到達結帳櫃臺後將購物
    籃置於櫃臺上，購物籃內之結帳商品1件，被告結完帳後於
    影片時間11：45：46秒離去，畫面中明顯可見被告雨衣左側
    邊呈飽滿狀。
  ⑵關於事實欄一㈡部分：
  ①勘驗標的SSNP0552部分：20：04：07起（監視器時間慢約15
    分鐘），共6秒場景為全聯賣場內編號12休閒食品、紙製品
    貨架之左側貨架前。畫面中頭戴深色帽子、臉戴口罩、著深
    色連帽外套、手提紅色購物籃、自上開貨架左側通道走過來
    之人為被告，被告行經該貨架前時有將1件商品自其隨身包
    包內取出後置於購物籃內之行為。
  ②勘驗標的HPBW1785部分：20：05：28起（監視器時間慢約15
    分鐘），共39秒場景為全聯賣場內結帳櫃臺，畫面中頭戴深
    色帽子、臉戴口罩、著深色連帽外套、右手提紅色購物籃之
    人為被告。被告由賣場內走向結帳櫃臺，到達結帳櫃臺後將
    購物籃置於櫃臺上，購物籃內之結帳商品共3件，但結帳商
    品裡未見檔案名稱「SSNP0552」影片中所述之該件商品，被
    告結完帳後於影片時間20：06：05秒離去。有上開勘驗筆錄
    在卷足憑（見原審卷第28頁正、反面）。
  ⒊此外，並有監視器錄影光碟暨監視錄影畫面翻拍照片、遭竊
    商品明細、結帳商品明細、車輛詳細資料報表各在卷可佐（
    見偵查卷第12至22頁）。
  ㈡被告所辯不足採之理由：被告雖辯稱其有將物品放回貨架云
    云，然由上開勘驗結果及監視錄影畫面翻拍照片觀之，被告
    或將其購物籃內之商品置入背包內達9次，或其購物籃內原
    有商品已不復見，均未將其所拿取之商品放回貨架上，而被
    告2次皆僅就單價甚低之飲料結帳，顯為掩飾其所為竊盜犯
    行；況被告所拿取之商品，數量非少、價值非微，其未經結
    帳即將上開商品放入背包之舉，更與一般消費者購物常情相
    悖，是被告所辯係卸責之詞，不足採信。
  ㈢綜上所述，本案事證明確，被告上開2次竊盜之犯行均堪認定
    ，應予依法論科。至被告聲請重新勘驗監視錄影畫面，惟前
    揭錄影光碟之檔案業經原審勘驗甚詳，無再為調查之必要，
    附此敘明。
二、論罪科刑：
  ㈠按行為後法律有變更者，適用行為時之法律，但行為後之法
    律有利於行為人者，適用最有利於行為人之法律，刑法第2
    條第1項定有明文。查被告行為後，刑法第320條第1項業於1
    08年5月29日經總統公布修正，而於同年5月31日生效施行，
    修正前刑法第320條第1項規定：「意圖為自己或第三人不法
    之所有，而竊取他人之動產者，為竊盜罪，處5年以下有期
    徒刑、拘役或5百元以下罰金。」；修正後刑法第320條第1
    項則規定：「意圖為自己或第三人不法之所有，而竊取他人
    之動產者，為竊盜罪，處5年以下有期徒刑、拘役或50萬元
    以下罰金。」，修正後刑法第320條第1項，將法定刑自「5
    年以下有期徒刑、拘役或5百元以下罰金」，提高為「5年以
    下有期徒刑、拘役或50萬元以下罰金」，經比較新、舊法律
    ，修正後該條項規定既已提高罰金刑之法定刑度，是修正後
    刑法第320條第1項並無較有利於被告，依刑法第2條第1項前
    段規定，自應適用被告行為時即108年5月29日修正前刑法第
    320條第1項之規定。是核被告所為，均係犯修正前刑法第32
    0條第1項之竊盜罪。被告所犯前揭2罪，犯意各別，行為互
    殊，應予分論併罰，此部分亦經公訴檢察官當庭更正起訴書
    （見原審卷第16頁），併予說明。
  ㈡按刑法第47條所規定累犯之加重，以受徒刑之執行完畢，或
    一部之執行而赦免後，5年以內故意再犯有期徒刑以上之罪
    者，為其要件。良以累犯之人，既曾犯罪受罰，當知改悔向
    上，竟又重蹈前愆，足見其刑罰感應力薄弱，基於特別預防
    之法理，非加重其刑不足使其覺悟，並兼顧社會防衛之效果
    。職是，應依累犯規定加重其刑者，主要在於行為人是否曾
    受徒刑之執行完畢後，猶無法達到刑罰矯正之目的為要。而
    數罪併罰之案件，雖應依刑法第50條、第51條規定就數罪所
    宣告之刑定其應執行之刑，然此僅屬就數罪之刑，如何定其
    應執行者之問題，本於數宣告刑，應有數刑罰權，此項執行
    方法之規定，並不能推翻被告所犯係數罪之本質，若其中一
    罪之刑已執行完畢，自不因嗣後定其執行刑而影響先前一罪
    已執行完畢之事實，謂無累犯規定之適用（最高法院104年
    度第6次刑事庭會議決議意旨參照）。被告有如事實欄所載
    之前案判罪科刑及執行情形，有本院被告前案紀錄表1份在
    卷可稽，被告於受前案有期徒刑執行完畢5年以內故意再犯
    本案有期徒刑以上之各罪，符合刑法第47條第1項所規定之
    累犯，又參酌司法院大法官會議第775號解釋意旨，審酌被
    告本案與前開所為之犯罪，同為竊盜罪，顯見其就相同之竊
    盜犯罪具特別惡性，刑罰之反應力薄弱，自均應依前開累犯
    之規定，加重其刑。
三、原審本於同上見解，認被告罪證明確，適用刑法第2條第1項
    前段、修正前第320條第1項、第47條第1項、第41條第1項前
    段、第51條第5款、第38條之1第1項前段、第3項，刑法施行
    法第1條之1第1項、第2項前段等規定，並審酌被告不思循正
    當途徑獲取財物，僅因一時貪念，竟恣意竊取他人財物，對
    他人財產安全顯然已生危害，所為誠屬不該，而犯後猶否認
    犯行，並衡量被告於警詢及本院審理中自陳從事餐飲業、家
    中有母親及2名子女需要扶養、家庭經濟狀況小康，及高職
    畢業之智識程度等一切情狀，就其2次竊盜罪分別量處有期
    徒刑3月、3月，定應執行刑有期徒刑4月，並均諭知易科罰
    金之折算標準，另說明：被告犯罪中竊得之金針菇10包、豬
    五花肉條3盒、冬粉3包及威化餅2罐，既經被告移入其實力
    支配管領之下，可認屬被告所有之犯罪所得，應依刑法第38
    條之1第1項前段之規定，宣告沒收之，並依同條第3項之規
    定，於全部或一部不能沒收或不宜執行沒收時，追徵其價額
    等，其認事用法尚無不合，量刑亦稱妥適。被告上訴意旨以
    ：被告確實沒有偷竊，且全聯門口警報器未響，請求重新勘
    驗監視錄影畫面，對原審判決不服云云，惟查被告上開2次
    竊盜犯行明確，被告上訴意旨要係就原審依職權為證據取捨
    及心證形成之事項，反覆爭執，均無可採，其上訴為無理由
    ，應予駁回。
據上論斷，應依刑事訴訟法第368條，判決如主文。
本案經檢察官陳怡君提起公訴，檢察官黃騰耀到庭執行職務。
中    華    民    國    108   年    12    月    24    日
                  刑事第九庭  審判長  法  官  潘翠雪   
                                      法  官  林庚棟
                                      法  官  陳俞婷
以上正本證明與原本無異。
不得上訴。
                                      書記官  李文傑
中    華    民    國    108   年    12    月    25    日
附錄：本案論罪科刑法條全文
修正前中華民國刑法第320條
意圖為自己或第三人不法之所有，而竊取他人之動產者，為竊盜
罪，處5 年以下有期徒刑、拘役或5 百元以下罰金。
意圖為自己或第三人不法之利益，而竊佔他人之不動產者，依前
項之規定處斷。
前二項之未遂犯罰之。